【裁判字號】    89,易,557
【裁判日期】    900322
【裁判案由】    詐欺
【裁判全文】
台灣新竹地方法院刑事判決                          八十九年度易字第五五七號
    公  訴  人  台灣新竹地方法院檢察署檢察官
    被      告  乙○○
右列被告因詐欺案件，經檢察官提起公訴（八十八年度偵字第五八○三號），本院判
決如左：
    主  文
乙○○連續行使偽造私文書，足以生危害於他人，處有期徒刑捌月，緩刑年。
偽造之「壬○○」、「吳秀敏」、「丙○○」及「林德」署押各壹枚，均沒收。
    事  實
一、緣乙○○於民國八十五年三月間，在其位於新竹市○○區○○里○○鄰○○路○
    段二○號住處成立互助會，由乙○○自任會首，募集會員共四十一會次（含會首
    共四十二會），每會會款新台幣（下同）一萬元，利息採內標方式（即活會會員
    繳交之會款為一萬元扣除當期得標之利息），每月二十日七時三十分於乙○○住
    處開標，自八十五年三月二十日起會至八十七年十二月十五日完會，募集會員計
    有子○○（以其先生吳清霖之名義入一會）、庚○○（以其先生吳炳坤之名義入
    二會，起訴書誤載為一會）、丁○○○（以其先生吳火木之名義入一會）、癸○
    （以其先生吳金灶、表兄壬○○名義各入一會共二會，起訴書誤載為三會）、辛○○○（以吳秀敏之名義入一會）、己○○（以其先生林德之名義入一會）、
    甲○○一會、丙○○一會、戊○○（以其本人外號吳德生入二會）等人，詎乙○○於八十五年九月間起，因為經濟狀況不佳，竟基於意圖為自己不法所有之概括
    犯意，連續自八十五年九月間起，先後四次陸續（非接連四次）在不詳開標期間
    ，在上開住所，冒用會員癸○（壬○○）、辛○○○、丙○○及己○○（林德
    ）之名義，於標單上填寫「壬○○」、「吳秀敏」、「丙○○」及「林德」之
    署押及競標利息三千元，持以行使競標而得標，足以生損害於癸○（壬○○）、
    辛○○○、丙○○及己○○（林德），乙○○得標後並向活會會員子○○（活
    會一會）、庚○○（活會二會）、丁○○○（活會一會）、癸○（活會二會）、
    辛○○○（活會一會）、己○○（活會一會）、甲○○（活會一會）、丙○○（
    活會一會）、戊○○（以吳德生外號入二會，僅餘活會一會）等人收款（活會共
    十一會），致該等活會會員陷於錯誤而給付各該期之會款，乙○○因而詐得合計
    約三十萬八千元（公訴人略載為三十八萬元），嗣於八十八年二月二十日，乙○○無力維持乃停標，經會員聯絡後發現活會會數與所餘會期不符，經提起告訴後
    始偵知上情。
二、案經子○○、庚○○訴由台灣新竹地方法院檢察署檢察官偵查起訴。
    理  由
一、被告乙○○先後四次冒用癸○（壬○○）、辛○○○、丙○○及己○○（林德
    ）之名義，於標單上填寫「壬○○」、「吳秀敏」、「丙○○」及「林德」之
    署押及競標利息三千元，持以行使競標而得標，並向活會會員子○○（活會一會
    ）、庚○○（活會二會）、丁○○○（活會一會）、癸○（活會二會）、辛○○○（活會一會）、己○○（活會一會）、甲○○（活會一會）、丙○○（活會一
    會）、戊○○（以吳德生外號入二會，僅餘活會一會），依會款一萬元扣除標金
    三千元以七千元收款（活會共十一會）之事實，業據被告於本院調查、審理時供
    述明確（本院八十九年十月三十一日訊問筆錄、九十年三月八日審理筆錄參見）
    ，經核與告訴人子○○、庚○○、癸○、己○○、辛○○○、甲○○、丁○○○
    、丙○○、戊○○於偵查中以及本院調查時指述之情節相符，堪予採信；而依照
    被告供述自八十五年九月起有四會冒標（正確冒標之期數不詳），標金約為三千
    元左右，則以會款一萬元扣除標金三千元，即每期每會收款七千元，活會共計十
    一會，冒標四次計算，合計取得活會會員金額為三十萬八千元，至被告於八十八
    年二月二十日停標間所收取之會款（有部分會員會款僅收至八十七年十二月份，
    八十八年一月份會期尚有部分會款未收取），本應交予得標會員，此部分尚難認
    被告有何詐欺會款之行為，併此敘明；此外，復有會單影本一份在卷可稽（偵卷
    第六頁參見）；是本件事證已臻明確，被告犯行堪予認定。
二、按民間互助會標會時填寫會息之紙張，雖未書明有標單字樣，惟依民間互助會之
    習慣，參與標會者於標單上均載有標會人之姓名及金額，則該紙張之記載，即足
    以表示登載名義人擬以該金額標取該互助會用意之證明，係刑法第二百二十條第
    一項之準文書。故核被告所為，係犯刑法第二百二十六條、第二百十條之行使偽
    造私文書罪及第三百三十九條第一項之詐欺取財罪。被告偽造「壬○○」、「吳
    秀敏」、「丙○○」及「林德」署押之行為，為其偽造私文書之部分行為；被
    告偽造標單之後，進而加以參與競標而資以行使，其偽造私文書之低度行為，應
    為行使偽造私文書之高度行為所吸收，均不另論罪。被告於各次冒標得標之後，
    使活會會員均陷於錯誤而交付取得會款，係一行為而觸犯數罪名，為想像競合犯
    ，應依刑法第五十五條之規定，從一重處斷。被告前揭所犯行使偽造私文書罪及
    詐欺取財罪二罪間，有方法結果之牽連關係，為牽連犯，應依刑法第五十五條之
    規定，從一重之行使偽造私文書罪處斷。又被告先後多次行使偽造私文書之犯行
    ，時間緊接，罪名與犯罪構成要件相同，顯係基於概括犯意反覆為之，為連續犯
    ，應依刑法第五十六條之規定論以一罪，並依法加重其刑。公訴意旨雖僅就被告
    詐欺之部分提起公訴，而被告行使偽造私文書之犯行雖未據公訴人提起公訴，惟
    被告此部份行為，與經提起公訴之部分，有牽連犯之裁判上一罪之關係，已如前
    述，本院自應併予審酌，附此說明。爰審酌被告犯罪動機係因一時週轉不靈所致
    、手段、次數、所得之金額、犯後坦承犯行，業與告訴人及其他活會會員達成和
    解，有和解書二份在卷可稽等一切情狀，量處如主文所示之刑。末查：被告前未
    曾受有期徒刑以上刑之宣告等情，此有台灣高等法院被告全國前案紀錄表以及台
    灣新竹地方法院檢察署刑案資料查註紀錄表各一份附卷可稽，且其已與告訴人、
    被害人等達成和解，已如前述，犯後頗具悔悟，其因一時失慮，偶罹刑典，諒經
    此偵審科刑宣告之教訓，當已足資促使其有所警惕而無再犯之虞，本院因認前所
    宣告之刑，以暫不執行為適當，爰依刑法第七十四條第一款之規定，併予宣告緩
    刑三年，以啟自新。於互助會標單上偽造之「壬○○」、「吳秀敏」、「丙○○
    」及「林德」署押各一枚，雖未扣案，惟亦乏證據證明業已廢失，爰依刑法第
    二百十九條之規定宣告沒收。
三、據上論斷，應依刑事訴訟法第二百九十九條第一項前段，刑法第五十六條、第二
    百二十條第一項、第二百十六條、第二百十條、第三百三十九條第一項、第五十
    五條、第二百十九條、第七十四條第一款，罰金罰鍰提高標準條例第一條前段，
    判決如主文。
本案經檢察官吳金棟到庭執行職務。
中      華      民      國    九十      年      三      月    二十二    日
                              台灣新竹地方法院刑事第二庭
                                  法      官    蘇  嘉豐
右正本證明與原本無異。
如不服本判決，應於判決送達後十日內向本院提出上訴狀( 應附繕本 )。
                                  書  記  官    賴  寶  合
中      華      民      國    九十      年      三      月    二十二    日
附錄論罪科刑法條全文：
刑法第三百三十九條第一項：
意圖為自己或第三人不法之所有，以詐術使人將本人或第三人之物交付者，處五年以
下有期徒刑、拘役或科或併科一千元以下罰金。
刑法第二百十條：
偽造、變造私文書，足以生損害於公眾或他人者，處五年以下有期徒刑。
刑法第二百十六條：
行使第二百十條至第二百十五條之文書者，依偽造、變造文書或登載不實事項或使登
載不實事項之規定處斷。


司法院資訊處製作；財團法人民間司法改革基金會備份。
